臺灣士林地方法院刑事判決　　　　　　　96年度易字第1851號
公　訴　人　臺灣士林地方法院檢察署檢察官
被　　　告　乙○○
上列被告因竊盜案件，經檢察官提起公訴（96年度偵字第12034
號、第12086 號），而被告於本院準備程序期日就被訴事實為有
罪之陳述，經裁定進行簡式審判程序，本院判決如下：
    主  文
乙○○竊盜，累犯，處有期徒刑月，如易科罰金，以新台幣壹
仟元折算壹日；又竊盜，累犯，處有期徒刑肆月，如易科罰金，
以新台幣壹仟元折算壹日。應執行有期徒刑陸月，如易科罰金，
以新台幣壹仟元折算壹日。
    事  實
一、乙○○曾於民國89年間，因施用毒品案件，經本院以89年度
    簡字第570 號判決處有期徒刑5 月確定，經入監執行，於91
    年10月16日徒刑執行完畢。復於90年間，因施用毒品案件，
    經本院以90年度易字第771 號判決處有期徒刑7 月，經上訴
    後，由臺灣高等法院以91年度上易字第904 號判決撤銷原判
    決，改處有期徒刑9 月確定。又因偽造貨幣案件，經本院以
    90 年 度訴字第480 號判決處有期徒刑3 年2 月，經上訴後
    ，由臺灣高等法院以91年度上訴字第1888號判決駁回上訴確
    定，並與上揭施用毒品案件合併定應執行有期徒刑3 年9 月
    （下稱甲案）。嗣於92年間，又因施用毒品案件，經本院以
    92年度訴字第257 號判決處有期徒刑8 月確定（下稱乙案）
    。上開甲、乙二案接續執行，於95年8 月7 日縮短刑期假釋
    出監，於96年7 月25日縮刑期滿，其假釋未經撤銷，其未執
    行之刑，以已執行論。詎乙○○猶不知悛悔，因缺錢花用，
    復均基於意圖為自己不法所有之犯意，而為下列犯行：
(一)乙○○於96年9 月26日下午2 時40分許，在臺北市○○區○○路3 段327 號雜貨店內，趁無人注意之際，徒手打開店內
    收銀機，竊取現金新台幣（下同）50元，得手後正欲離去之
    際，為店主甲○○發覺，並通知其夫李照明由後追呼，旋即
    在臺北市○○區○○路3 段191 巷32號前逮捕並報警處理（
    竊得現金50元已由被害人甲○○領回）。
(二)乙○○於96年9 月27日下午3 時33分許，在臺北市○○區○○路1 段78號1 樓裕隆堂香舖店內，趁負責人丙○○到後方
    洗手間之際，徒手打開店內抽屜，竊取現金2,100 元，得手
    後旋即逃逸。嗣乙○○於96年9 月28日晚間9 時許，在臺北
    市○○區○○路1 段324 號2 樓廢棄屋內，遭警盤查當場查
    獲，並扣得竊盜贓物餘款1,200 元（已由被害人丙○○領回
    ），始悉上情。
二、案經甲○○、丙○○訴由臺北市政府警察局內湖分局報告臺
    灣士林地方法院檢察署檢察官偵查起訴。
    理  由
一、按簡式審判程序之證據調查，不受第159 條第1 項之限制，
    刑事訴訟法第273 條之2 定有明文，是依上開規定，於行簡
    式審判程序之案件，被告以外之人於審判外之陳述，除有其
    他不得作為證據之法定事由外，應認具有證據能力。查告訴
    人甲○○、丙○○於警詢時之指述，雖均係被告以外之人於
    審判外之陳述，惟因本案採行簡式審判程序，復無其他不得
    做為證據之法定事由，揆諸首揭說明，應認均具有證據能力
    。
二、上揭時、地竊盜之犯罪事實，業據被告乙○○於本院審理中
    坦承不諱，核與告訴人甲○○（見96年度偵字第12034 號卷
    第9 頁至第10頁）、丙○○（見96年度偵字第12086 號卷第
    14頁至第16頁）於警詢時指述上開遭竊情節相符，並有告訴
    人甲○○出具之贓物認領保管單1 紙（附於96年度偵字第12
    304 號卷第25頁）、錄影帶翻拍照片5 幀（附於96年度偵字
    第12086 號卷第31頁至第33頁）、告訴人丙○○出具之贓物
    認領保管單1 紙（附於96年度偵字第12086 號卷第30頁）、
    贓物照片2 幀（附於96年度偵字第12086 號卷第35頁、96年
    度偵字第12304 號卷第26頁）等附卷足憑。綜上，足徵被告
    之自白與事實相符，本案事證明確，被告犯行堪以認定，應
    予論科。
三、核被告乙○○所為，係犯刑法第320 條第1 項之普通竊盜罪
    。被告所犯前開2 次竊盜犯行，犯意各別，應予分論併罰。
    查被告乙○○曾於89年間，因施用毒品案件，經本院以89年
    度簡字第570 號判決處有期徒刑5 月確定，經入監執行，於
    91 年10 月16日徒刑執行完畢。復於90年間，因施用毒品案
    件，經本院以90年度易字第771 號判決處有期徒刑7 月，經
    上訴後，由臺灣高等法院以91年度上易字第904 號判決撤銷
    原判決，改處有期徒刑9 月確定。又因偽造貨幣案件，經本
    院以90年度訴字第480 號判決處有期徒刑3 年2 月，經上訴
    後，由臺灣高等法院以91年度上訴字第1888號判決駁回上訴
    確定，並與上揭施用毒品案件合併定應執行有期徒刑3 年9
    月（下稱甲案）。嗣於92年間，又因施用毒品案件，經本院
    以92年度訴字第257 號判決處有期徒刑8 月確定（下稱乙案
    ）。上開甲、乙二案接續執行，於95年8 月7 日縮短刑期假
    釋出監，於96年7 月25日縮刑期滿，其假釋未經撤銷，其未
    執行之刑，以已執行論，有臺灣高等法院被告前案紀錄表1
    份在卷可稽，其於前案有期徒刑執行完畢後5 年內，故意再
    犯本件有期徒刑以上之各罪，均應依刑法第47條第1 項規定
    論以累犯，並加重其刑。爰審酌被告年輕力盛，不思循正當
    途徑獲取財物，一再竊取他人財物，惟犯後坦承犯行，尚有
    悔意，竊盜所得部分財物，業已返還被害人，並其犯罪之動
    機、目的、次數及其智識程度等一切情狀，分別量處如主文
    所示之刑，並諭知易科罰金之折算標準，並定其執行刑及易
    科罰金之折算標準，以示懲儆。至於公訴人分別具體求刑有
    期徒刑4 月、6 月，本院認上開刑度已足令被告心生警惕，
    公訴人具體求刑尚嫌過重，附此敘明。
四、公訴人以被告前已有竊盜前科，復再犯本件竊盜犯行，足見
    被告具有犯罪之習慣，仍不思改過遷善，其品行惡劣，僅借
    刑之執行不足以徹底根絕惡性為由，建請本院依刑法第90條
    第1 項規定，並宣付被告於刑之執行前令入勞動處所強制工
    作，固非無見。惟按保安處分係針對受處分人將來之危險性
    所為之處置，以達教化、治療之目的，為刑罰之補充制度。
    我國現行刑法採刑罰與保安處分雙軌制，係在維持行為責任
    之刑罰原則下，為協助行為人再社會化之功能，以及改善行
    為人潛在之危險性格，期能達成根治犯罪原因、預防犯罪之
    特別目的。是保安處分中之強制工作，旨在對嚴重職業性犯
    罪及欠缺正確工作觀念或無正常工作因而習慣犯罪者，強制
    其從事勞動，學習一技之長及正確之謀生觀念，使其日後重
    返社會，能適應社會生活。刑法第90條第1 項規定：「有犯
    罪之習慣或以犯罪為常業或因遊蕩或懶惰成習而犯罪者，得
    於刑之執行完畢或赦免後，令入勞動場所，強制工作」，即
    係本於保安處分應受比例原則之規範，使保安處分之宣告，
    與行為人所為行為之嚴重性、行為人所表現之危險性及對於
    行為人未來行為之期待性相當之意旨而制定，而由法院視行
    為人之危險性格，決定應否令入勞動處所強制工作，以達預
    防之目的。所謂「有犯罪之習慣」係指對於犯罪以為日常之
    惰性行為，乃一種犯罪之習性，至所犯之罪名為何，是否同
    一，則非所問（最高法院94年度台上字第6611號判決意旨參
    照）。查被告雖曾於96年間因竊盜案件，經本院以96年度士
    簡字第731 號判決處拘役50日，然該犯罪前科情節尚非重大
    ，且於本件竊盜犯行前，亦僅有該次竊盜前科紀錄，實難謂
    被告積習已深，顯有犯罪之習慣，再者，被告為本案2 次竊
    盜犯行之動機均係因缺錢花用（見本院96年10月15日審判筆
    錄第2 頁），並無積極證據足以證明其有犯竊盜罪之習慣，
    是以被告固應接受刑之執行，以接受責任之抵償，惟尚未至
    必須宣告強制工作之程度。蓋本院考量保安處分係刑罰以外
    之補充性制度，其目的在於預防社會危險性。所謂強制工作
    ，係指以強制方式而使人從事勞動工作；名為保安處分，就
    剝奪人身自由而言，實與刑罰無異，有違反人民有免於勞動
    強制之自由之虞，自必須對於真正具有社會危險性之行為人
    始可宣告之，否則，難免違背比例原則之虞，自以不宣告為
    原則，而以宣告為例外。因此，本院既無證據證明被告因遊
    蕩或懶惰成習而犯罪之情形，且俟判決確定執行本件科處之
    有期徒刑，應足收刑罰執行矯正之效果，是本院認尚無依刑
    法第90條第1 項規定，對被告宣告強制工作之必要，併此敘
    明。
據上論斷，應依刑事訴訟法第273 條之1 第1 項、第299 條第1
項前段，刑法第320 條第1 項、第47條第1 項、第41條第1 項前
段、第51條第5 款，判決如主文。
本案經檢察官余秉甄到庭執行職務。
中　　華　　民　　國　　96　　年　　10　　月　　29　　日
                  刑事第六庭法  官  許永煌
以上正本證明與原本無異。
如不服本判決，應於收受送達後10日內向本院提出上訴書狀，其
未敘述上訴之理由者並得於提起上訴後20日內向本院補提理由書
（均須按他造當事人之人數附繕本）。
                            書記官  陳淑琪
中　　華　　民　　國　　96　　年　　10　　月　　29　　日
附錄本案科刑論罪之法條：
刑法第320條第1項
意圖為自己或第三人不法之所有，而竊取他人之動產者，為竊盜
罪，處五年以下有期徒刑、拘役或五百元以下罰金。
